【裁判字號】    99,上更(一),127
【裁判日期】    990630
【裁判案由】    妨害性自主
【裁判全文】
臺灣高等法院刑事判決             99年度上更(一)字第127號
上  訴  人
即  被  告  甲○○
選任辯護人  吳謹斌律師
上列上訴人因妨害性自主等案件，不服臺灣桃園地方法院98年度
重訴字第13號，中華民國98年8月31日第一審判決（起訴案號：
臺灣桃園地方法院檢察署97年度偵字第23700號），提起上訴，
經判決後，由最高法院發回更審，本院判決如下：
    主  文
原判決關於甲○○對女子以強暴之方法而為性交及定應執行刑部
分，均撤銷。
甲○○被訴對女子以強暴之方法而為性交部分，無罪。
    理  由                                                                
一、公訴意旨略以：甲○○於民國（下同）93年間，因妨害風化
    案件，經本院定應執行刑為有期徒刑1年10月確定，甫於94
    年10月23日執行完畢。詎甲○○不知悔改，自96年7、8月間
    ，承租桃園縣桃園市○○○路36-2號10樓經營應徵站(被訴
    妨害風化、使人施用第三級毒品等部分，業經判刑確定)。B
    女（真實姓名年籍均詳卷）係外國籍來臺就讀之留學生，於
    97年6月中旬，因遭綽號「珍」之女性友人及其不詳姓名年
    籍之男友「小廣」共同陷害下藥迷昏後偷拍裸照，於同年7
    月4日，「珍」假借逛街約B女外出，實則以持有B女裸照為
    由，向其恐嚇取財，要求B女交付新台幣(下同)5萬元，或賣
    淫賺取5萬元以給付，B女不從，即遭「珍」及「小廣」共同
    毆打，隔日(97年7月5日)復遭該2人餵食不明藥物，醒來即
    囚禁於甲○○所承租上開應徵站小房間內。嗣甲○○向B女
    告知已代償前述欠款5萬元，要B女從事性交易償還，於B女
    向其表明拒絕從事性交易時，突生性侵害之犯意，假稱「驗
    貨」即對B女強制性交得逞，因認甲○○涉有刑法第222條第
    1 項第4款之加重強制性交罪嫌。
二、按犯罪事實應依證據認定之，無證據不得推定其犯罪事實，
    刑事訴訟法第154條第2項定有明文。又認定不利於被告之事
    實，須依積極證據，茍積極證據不足為不利於被告事實之認
    定時，即應為有利於被告之認定，更不必有何有利之證據，
    最高法院30年上字第816號著有判例可資參照。「告訴人之
    告訴，係以使被告受刑事訴追為目的，是其陳述是否與事實
    相符，仍應調查其他證據以資審認」，最高法院52年台上字
    第1300號亦著有判例。復按被害人之陳述如無瑕疵，且就其
    他方面調查又與事實相符，固足採為科刑之基礎，倘其陳述
    尚有瑕疵，則在未究明前，遽採為論罪科刑之根據，即難認
    為適法。所謂無瑕疵，係指被害人所為不利被告之陳述，與
    社會上之一般生活經驗或卷附其他客觀事證並無矛盾而言，
    至所謂就其他方面調查認與事實相符，非僅以所援用之旁證
    足以證明被害結果為已足，尤須綜合一切積極佐證，除認定
    被告確為加害人之外，在推理上無從另為其他合理原因之假
    設而言（最高法院95年度台上字第4802號判決意旨參照）。
三、本件公訴人認被告甲○○涉有刑法222條第1項第4款之加重
    強制性交罪嫌，無非係以B女之指訴及Ｂ女之壢新醫院診斷
    證明書、疑似性侵害診斷書等為論據。
四、訊據上訴人即被告甲○○堅決否認對Ｂ女有何強制性交犯行
    ，辯稱：B女係其女友，兩人之所以會發生性關係都是出自
    男歡女愛云云。
五、經查：
(一)B女於警詢、偵訊及原審審理時固均指訴：被告甲○○於97
    年7月5日，在桃園縣桃園市○○○路36-2號10樓小房間內，
    不顧其抵抗，強行將生殖器插入其生殖器內，而以此強暴之
    方式，對其強制性交得逞等情（見97年度他字第4868號卷第
    5頁背面、97年度偵字第23700號卷一第184頁背面、原審卷
    第149頁）。惟Ｂ女曾指訴其在遭甲○○拘禁期間被迫拍攝
    裸露照片乙節，已經證明指訴不實，並為原審及本院前審判
    決所不採，有上開二判決在卷可佐，足見Ｂ女所證並非全然
    屬實，是Ｂ女指訴被告對其性侵害之部分，揆諸前揭最高法
    院判例意旨，尚需補強證據以資佐證，方得認定之。
(二)Ｂ女指訴先遭綽號「珍」之女性友人及其不詳姓名年籍之男
    友「小廣」餵食不明藥物後，醒來即囚禁於甲○○所承租上
    開應徵站小房間內，致遭甲○○強制性交乙節，檢察官並未
    能舉證證明綽號「珍」之女性友人及「小廣」之人究係何人
    ，無從傳訊到案，查明是否確有Ｂ女所指之行為，又依Ｂ女
    供述，被告甲○○係單獨在場對其強制性交，則被告之兄○
    ○○於Ｂ女指訴強制性交之時並未在場甚明，無從依憑○○
    ○之證述，據以佐證被告有對其強制性交之事實。是被告於
    本院審理時聲請傳訊○○○為證人，核無必要。又B女於原
    審已到庭接受交互詰問，證述明確，被告於本審聲請再行傳
    喚，亦無必要，附此敘明。
(三)本案雖有Ｂ女之壢新醫院診斷證明書、疑似性侵害診斷書、
    勵馨基金會98年4月20日（98）馨北個字第4號函附個案摘要
    表，證明證人B女於本件案發後前往壢新醫院求診，經該院
    醫師檢驗後，確認B女之處女膜有陳舊性撕裂傷，陰道內及
    陰道口有多處尖形濕疣（即菜花），B女並為此先後於97年
    11月8、18、25，12月2日，98年2月16日、23日前往壢新醫
    院接受二氧化碳雷射燒灼，此外，B女並自97年11月4日起迄
    至98年1月1日，因情緒低落、失眠、注意力無法集中之憂鬱
    症而前往壢新醫院看診。惟本院前審既已認定被告有對Ｂ女
    施強暴、脅迫、監控，違反Ｂ女之意願，使Ｂ女與不特定男
    客為性交行為，且此部分並經最高法院以99年度台上字第
    1364號判決駁回被告之上訴確定，有該判決在卷可稽。則Ｂ
    女雖處女膜有舊裂痕及有情緒低落、失眠、注意力無法集中
    之憂鬱症，甚或罹患性病，顯有可能係因被強迫與不特定男
    客為性交所致，尚難逕認係遭被告甲○○強制性交而造成，
    自難作為Ｂ女上開指訴之補強證據。
(四)另被告辯稱伊與Ｂ女是男女朋友云云，惟被告當時係年近40
    歲之中年男子，Ｂ女則係20歲左右青春年華，且正在大學就
    讀，前景十分光明，二人年齡懸殊，依常情本不易發展出男
    女朋友關係。且依被告甲○○下列各次陳述，就其與B女認
    識經過，矛盾百出：
  、97年12月19日偵查中供稱：「（如何認識B 女？）是朋友
      介紹的，是男女朋友關係，之前用電話聯絡……」、「（
      交往多久？）96年暑假到現在」、「（何人介紹你們認識
      ？）雙方朋友忘記何人，在茶館介紹認識的」云云（見97
      年度偵字第23700 號卷一第219 頁）。
  、98年3 月27日原審準備程序翻稱：「96年11月間之某日經
      由不知名的友人在桃園市○○路的惡狼PUB 介紹認識B 女
      ，當天我們就有互換電話，之後就保持聯絡，當天我們就
      開始交往了」、「我們二人於97年暑假開始同居，發生關
      係前就同居了」云云（見原審卷第47頁）。
  、98年5 月19日被告甲○○聲請刑事答辯狀改稱：「B 女自
      從97年7 月6 日晚上7 ～8 點左右主動來找被告的，且事
      先還是沒有通知被告；當時B 女出現在11樓大門口階梯時
      ，被告還嚇了一跳，之後在被告租屋處待了一天兩夜後，
      就跟被告說想要搬來與被告住在一起，被告立即就答應了
      ，隨後7月8日早上B女便自己搭車返回學校宿舍，收拾個
      人筆記型電腦、日用品、幾套隨身衣服、泰國小吃等物品
      ，但是當被告睡醒時約下午3-4點左右到B女房間時，只有
      看到以上所說的物品，卻沒有看到B女本人」云云（見原
      審卷第169至170頁），之後又於同一書狀再稱：「被告上
      次在準備程序庭上，說介紹B女認識的過程，是記錯，說
      到另一位傳播妹了，不好意思，正確的地點是在中正路一
      千多號全家便利店旁的炭火咖啡店裡，由綽號『大飛』的
      介紹雙方認識的，第一次認識後雙方都有好感，就互留下
      雙方的電話號碼後，私下就開始保持聯絡了」云云（見原
      審卷第175頁）。經核被告甲○○歷次所供結識B女之時間
      地點或介紹人等相關經過、雙方如何成為男女朋友之過程
      、兩人又係自何時開始同居於民有東路租屋處等節，前後
      供述一再反覆矛盾，果被告甲○○與B女確係男女朋友交
      往關係，何至若此？
  、抑有進者，被告甲○○曾於97年10月30日下午3時許前往B
      女就讀之○○大學，先自稱係受B女親哥哥，因接獲B女電
      話表示在學校有遇到麻煩，所以受託前來探視，嗣經學校
      教官○○○要求出示證件，被告甲○○先是表示並未攜帶
      ，之後因聽教官稱無證件無法提示予學生，且懷疑其真實
      身分，遂主動出示身分證件及留下聯絡電話，進而改稱其
      係B女乾哥哥，偕同B女之朋友即被告○○○前來學校探視
      B 女等情，業據證人即B女大學教官○○○、○○○分別
      於偵訊及警詢時證述詳實，並經被害人B女指認學校監視
      錄影畫面翻拍被告二人照片。參之被害人B女於原審審理
      時已清楚表明僅有胞姐一人同在臺灣就學，家中並無任何
      兄弟。果被告甲○○確係被害人B女之男友，何來先向教
      官虛捏當天係受B女胞兄委託，之後又改稱自己係B女乾哥
      哥之必要？原審綜合上情，認被告甲○○僅係為卸免圖利
      強制B女與人為性交罪行，而杜撰曾於97年暑假期間與B女
      同居，兩人並為男女朋友之事實，其就此所為辯解，自不
      值採信。
(五)又證人○○○於原審審理時證稱：我在莊敬路○段○○號「
    ○○電腦」做電腦維修，認識本件被告甲○○，印象中被告
    曾帶同女性朋友攜筆記型電腦來店裡維修，次數大概有一到
    兩次等語（見原審卷第142至143頁）。嗣經原審當庭提示B
    女健保卡照片以供其辨識後，證人○○○亦表示：不確定，
    因為不太記得她的樣子等語（見原審卷第144頁）。則依證
    人○○○上開所證，顯見被害人B女根本未曾單獨攜其所有
    之筆記型電腦前往維修，且其根本無法確定被告甲○○究竟
    帶同女子前往維修筆記型電腦幾次，遑論係被告甲○○所帶
    同女子之面容。是被告甲○○於原審審理時空言辯稱：扣案
    之筆記型電腦係其女友即B女自行送往維修，之後要其代為
    前往領回云云，顯非事實。惟被告所舉上開反證不能成立，
    僅不足以證明被告與B女係朋友關係，仍不能據以證明被告
    有對B女強制性交之行為。
(六)又被告主張扣案之手機門號0000000000號，有B女所傳簡訊
    ，內容略為：錢要還就還給葉師父，電腦要不要還隨便你等
    語，可證明被告欠B女15萬元借款，B女才挾怨報復云云。惟
    依被告所述，B女所傳簡訊內容，係指被告如要還錢，還給
    葉師父即可等語，依其語意，此錢可還可不還，縱要還錢，
    還給葉師父即可，可知，B女對此筆欠錢，並不甚在意。且B
    女確有遭被告以脅迫從事性交易，業據本院前審判決確定在
    案，並非B女虛構，自非挾怨報復，B女曾在被告所經營應召
    站接客，本有所得分配問題，是被告與B女間有金錢債務關
    係，亦不足為奇，是本院認無再行勘驗簡訊內容之必要。
六、綜上可知，本件被告被訴對Ｂ女強制性交部分，僅有Ｂ女之
    指訴，並無其他之補強之證據，尚難遽認被告有公訴意旨所
    指之犯行。此外，復查無其他積極證據，足以認定被告有何
    對Ｂ女強制性交犯行，不能證明被告此部分之犯行。
七、原審疏未詳酌上情，遽就此部分對被告為有罪之諭知，自有
    未洽，被告提起上訴，指摘原判決不當，請求撤銷改判，為
    有理由，應由本院將原判決此部分撤銷，改諭知被告無罪之
    判決。至原判決所定應執行刑部分，因此部分撤銷改判而失
    所依據，應併予以撤銷。
據上論斷，應依刑事訴訟法第369條第1項前段、第364條、第301
條第1項前段，判決如主文。  
本案經檢察官許仲瑩到庭執行職務。 
中    華    民    國    99    年    6     月    30    日
                  刑事第十七庭  審判長法  官  王聰明
                                      法  官  黃雅芬 
                                      法  官  陳世宗 
以上正本證明與原本無異。
如不服本判決，應於收受送達後10日內向本院提出上訴書狀，其
未敘述上訴之理由者並得於提起上訴後10日內向本院補提理由書
（均須按他造當事人之人數附繕本）「切勿逕送上級法院」。
                                      書記官  李佳穎
中    華    民    國    99    年    6     月    30    日

司法院資訊處製作；財團法人民間司法改革基金會備份。
